臺灣高雄地方法院民事裁定　　　　　 100年度消債更字第15號
聲　請　人　黃名乾
上列當事人因消費者債務清理事件聲請更生，本院裁定如下：
    主  文
聲請駁回。
聲請費用由聲請人負擔。
    理  由
一、按「債務人不能清償債務或有不能清償之虞者，得依本條例
    所定更生或清算程序，清理其債務。」、「債務人與金融機
    構協商成立者，不得聲請更生或清算，但因不可歸責於己之
    事由，致履行顯有重大困難者，不在此限。」、「本條例施
    行前，債務人依金融主管機關協調成立之中華民國銀行公會
    會員辦理消費金融案件無擔保債務協商機制與金融機構成立
    之協商，準用前項之規定。」，消費者債務清理條例第3 條
    、第151 條第5 項、第6 項分別定有明文。所謂「不可歸責
    於己之事由」，原則上係指客觀上聲請人有收支狀況之變動
    ，諸如物價上漲、家屬患病等導致支出增加，或因意外、病
    痛無法工作、僱用之公司倒閉或裁員、減薪等以致收入減少
    等情；又縱使財產及收支狀況無甚變動，但因協商時居於劣
    勢，未能實質協議，僅為爭取利息減少及分期清償之些許優
    惠，勉予允諾，惟其財產及收入客觀上難以如期履行之情形
    ，亦應認該當。
二、聲請意旨略以：聲請人即債務人黃名乾前向各金融機構辦理
    消費貸款、信用卡契約等致積欠無擔保債務新臺幣（下同）
    1,253,352元，而消費者債務清理條例施行後，於民國98年
    間曾依消費者債務清理條例與最大債權金融機構新光人壽保
    險股份有限公司（下稱新光人壽公司）申請前置協商，與各
    債權人達成分期還款協議，協議自98年9 月起分146 期，每
    月以7,000 元依各債權銀行債權金額比例清償各項債務至全
    部清償為止，惟因長子黃恩峻出生後生活支出增加，而無力
    繳納上開協商數額，是聲請人未依前開分期還款協議繼續履
    行，乃不可歸責於聲請人之事由所致，而聲請人現已不能清
    償債務，復未經法院裁定開始清算程序或宣告破產，爰依法
    聲請准予裁定更生等語。
三、經查：
  (一)聲請人前向各金融機構辦理消費貸款、信用卡契約等致積欠
    無擔保債務1,253,352 元，而於98年間曾依本條例與最大債
    權銀行新光人壽申請前置協商，同意自98年8月起分146期，
    並每月日以7,000 元依各債權銀行債權金額比例清償各項債
    務至全部清償為止，而聲請人於協商成立後，自99年10月起
    已毀諾未依約履行等情，此有財團法人金融聯合徵信中心前
    置協商專用債權人清冊及當事人綜合信用報告、協議書暨還
    款計畫書、新光人壽函等在卷可稽（卷第18頁至21頁、第39
    頁至50頁、第57頁至79頁），堪認屬實。
  (二)聲請人現為現役軍人，名下無財產，98年度申報所得每月平
    均收入為1,428元，據其提出之99年1月至6月薪資單扣除健
    保費及退撫金後平均月薪為48,532元等情，此有財產及收入
    狀況說明書、國稅局綜合所得稅各類所得資料清單、財產清
    單、99年1月至6月薪資單等附卷可證（卷第6頁至7頁、第14
    頁、第27至28頁、第30頁），堪認屬實；又聲請人雖自陳其
    每月薪資為54,405元，有民事陳報狀附卷可證（卷第12頁）
    ，惟據其99年1 月至6 月之薪資單計算，併其職業軍人每年
    另有1.5 月之年終獎金之收入（考績獎金未列入計算），其
    每月平均收入至少應有55,332元【48,532+ （54,405x1.5)
    ÷12）=55,332 ，元以下4 捨5 入】，是應以此作為其毀諾
    時每月平均所得，較符實情。
  (三)支出部分，聲請人主張其配偶及4 名未成年子女受其扶養乙
    節，按直系血親相互間，互負扶養之義務，民法第1114條第
    1 款定有明文。查聲請人之配偶蕭靜婷，名下無財產，勞保
    已於93年4 月退保等情，有財產歸屬資料清單及勞保投保資
    料表等在卷可參（卷第81頁至83頁、第84頁至85頁），堪認
    聲請人之配偶確屬不能維持生活而需聲請人扶養；本院於計
    算扶養費用部分，參照民法第1118、1119條規定，其負扶養
    義務之程度，亦應考量其目前身負債務之窘境，所負擔之扶
    養義務能力，自非比一般，故本院認定聲請人配偶扶養費用
    應以98年度綜合所得稅受扶養人每人免稅額82,000元計算，
    其每人每月扶養費用為6,833 元【計算式：82,000÷12=6,8
    33，元以下4 捨5 入】；又聲請人4 名未成年子女黃宣曦為
    94年生、黃宣智為95年生、黃宣茵為96年生、黃恩峻為99年
    生，均尚未成年，此有戶籍謄本（卷第69頁）等在卷可參，
    則其4 名未成年子確屬不能維持生活且無謀生能力而需聲請
    人扶養，扶養費部分比照上開標準，則其每月應負擔4 名子
    女扶養費應為27,332元【計算式：6,833 ×4 ＝27,332】。
    至聲請人個人日常生活必要費用部分，審酌聲請人負債之現
    況，基於社會經濟活動之互賴及誠信，該日常生活所需費用
    ，自應節制開支，不得有超越一般人最低生活標準之享受，
    否則反失衡平，本院參酌內政部社會司所公告歷年最低生活
    費一覽表，以99年度高雄縣每人每月最低生活費標準為9,82
    9 元，則聲請人每月最低生活費除有特殊情形並有證據證明
    者外，自宜以此為度，始得認係必要支出。
  (四)綜上，依聲請人99年毀諾當年度之平均每月收入55,332元為
    核算基礎，扣除99年度高雄縣每人每月最低生活費標準為9,
    829 元及配偶扶養費用6,833 元及4 名未成年子女扶養費27
    ,332元用後，尚有11,338元【計算式：55,332－9,829 －6,
    833 －27,332＝11,338】可供清償，應足負擔協商款7,000
    元，故聲請人主張有不可歸責之事由，尚難採認。
四、綜上所述，本件聲請人依本條例聲請前置協商成立後，並無
    不可歸責於己之事由，而有致履行協議有重大困難之例外情
    形，核與法定要件不合，本件聲請即無理由，自應予駁回
五、據上論結，本件聲請為無理由，依消費者債務清理條例第11
    條第1 項、第8 條前段，裁定如主文。
中    華    民    國   100    年    4     月    6     日
                        民事庭  法  官  邱泰錄
以上正本，係照原本作成。
如不服本裁定，應於送達後10日內，向本院提出抗告狀。
中    華    民    國   100    年    4     月    6     日
                                書記官  梁竫